【裁判字號】    95,上重更(一),10
【裁判日期】    951123
【裁判案由】    違反毒品危害防制條例等
【裁判全文】
灣高等法院高雄分院刑事判決    95年度上重更(一)字第10號
上  訴  人
即  被  告  乙○○
上  訴  人
即  被  告  丁○○
上2人共同
指定辯護人  本院公設辯護人  甲○○
上  訴  人
即  被  告  丙○○
選任辯護人  劉家榮律師
上列上訴人因違反毒品危害防制條例等案件，不服臺灣高雄地方
法院94年度重訴字第7 號中華民國94年8 月5 日第一審判決（起
訴案號：臺灣高雄地方法院檢察署93年度偵字第22267 、22483
、23187 、94年度偵字第925 號），提起上訴，經判決後，由最
高法院發回更審，本院判決如下：
     主  文
原判決撤銷。
乙○○、丙○○、丁○○共同運輸第一級毒品，乙○○處無期徒
刑，褫奪公權終身，丁○○累犯，處有期徒刑拾柒年，丙○○處
有期徒刑拾伍年，均褫奪公權拾年。扣案之第一級毒品海洛因粉
末壹佰零陸包（合計淨重參萬陸仟肆佰零貳點零捌公克，平均純
度佰分之肆肆點柒捌，純質淨重壹萬陸仟參佰點捌伍公克）及海
洛因磚參包（共伍塊磚，合計淨重壹仟捌佰貳拾貳點壹伍公克，
平均純度佰分之伍肆點伍貳，純質淨重玖佰玖拾參點肆肆公克）
均沒收銷燬之；海洛因粉末、海洛因磚之外包裝（分別重貳仟零
壹拾點參玖公克及壹佰捌拾壹點捌柒公克）、乙○○所有之行動
電話壹支、丁○○所有之耐吉牌旅行袋壹個及李宗樺所有「吉益
發拾貳號」漁船壹艘均沒收。
     事  實
一、丁○○前於民國90年間因毀損案件，經法院判處有期徒刑3
    月確定，甫於91年4 月2 日執行完畢。
二、乙○○、丁○○及丙○○均明知第一級毒品海洛因係臺灣地
    區列管之毒品及管制進口之物品，不得非法持有、運輸及進
    口。緣李宗樺（另案審理中）欲自大陸地區運輸第一級毒品
    海洛因來臺，遂於93年8 月初某日，覓得莊財源（另由臺灣
    高雄地方法院檢察署通緝中）邀約李勝得（另由臺灣高雄地
    方法院檢察署通緝中）及乙○○共同走私第一級毒品海洛因
    來臺。先由李宗樺交付美金1 萬元予乙○○之不知情姪子洪
    國林攜往馬來西亞資遣乙○○在當地之漁船船員，俟乙○○
    於93年8 月14日搭機返臺後，即與李宗樺、莊財源、李勝得
    共同基於自大陸地區運輸第一級毒品海洛因來臺之犯意聯絡
    ，約由李宗樺負責出資、策劃，乙○○負責在臺聯絡相關事
    宜，莊財源負責在大陸安排舢舨1 艘運毒，李勝得則負責在
    臺購買船舶擔任船長並尋找2 名船員接應毒品。約妥後，李
    宗樺即偕同乙○○先後於同年8 月24日、同年9 月1 日及同
    年10月17日前往大陸，其中第3 度前往大陸時，李宗樺指示
    莊財源偕同乙○○搭車前往廈門會合後，由1 名同有犯意聯
    絡之不詳姓名成年男子將莊財源及乙○○帶往某公寓內，搬
    運裝有第一級毒品海洛因之行李2 箱返回乙○○位於惠安市
    崇武鎮之租屋處藏放，嗣乙○○於同年10月24日搭機返臺。
    另李勝得則由李宗樺出資新臺幣（下同）125 萬元向不知情
    之陳文瑞購買其所有登記於其子陳聰吉名下之「吉益發十二
    號」漁船1 艘，並於同年9 月6 日辦理登記於不知情之乙○○之女郭雪卿名下，再於同年9 月間覓得丁○○及丙○○同
    意擔任「吉益發十二號」之船員。丁○○及丙○○以為李勝
    得等人計畫走私毒品（第二級毒品MDMA即俗稱搖頭丸），竟
    仍與其等共同基於前往大陸地區運輸毒品來臺之犯意聯絡，
    於同年10月28日上午8 時許，船長李勝得、船員丁○○及丙○○以輪流駕駛「吉益發十二號」漁船之方式，自屏東縣琉
    球鄉白沙漁港出發，迄同月29日22時許，抵達大陸沿海某處
    之預定地點後，即與在大陸之李宗樺及莊財源等人取得聯繫
    ，而莊財源及另1 名同有犯意聯絡之真實姓名不詳成年男子
    則自大陸福建省崇武沿岸12海哩以內某處海面上，共同駕駛
    舢舨1 艘裝載以不詳之人所有之旅行袋3 個及綠色塑膠袋1
    個分裝之第一級毒品海洛因，運送至前揭預定地點與李勝得
    等人所駕駛之「吉益發十二號」會合，並以探照燈相互聯繫
    ，原本欲以丟繩子之方式接運海洛因，惟因風浪過大而改以
    2 船碰撞後丟包之方式，由莊財源及不詳姓名之成年男子將
    上開旅行袋3 個丟至「吉益發十二號」漁船之甲板上，再由
    李勝得及丁○○將第一級毒品海洛因藏置於船長室內，丙○○則在旁回收繩子。事後，李勝得等人隨即輪流駕駛「吉益
    發十二號」漁船返臺，途中遭遇疑似行政院海岸巡防署（下
    稱海巡署）之巡防艇，李勝得為避免查緝，遂準備將上開毒
    品丟入海中，嗣經丙○○察看後表示並非海巡署之巡防艇而
    作罷，惟李勝得於準備丟棄上開毒品時發覺其中1 個旅行袋
    破損，而將其內之第一級毒品海洛因換裝至丁○○所有之耐
    吉牌旅行袋內，至此丁○○及丙○○均已明知其等運輸之毒
    品為第一級毒品海洛因，仍於同年10月31日上午8 時30分許
    ，將上開海洛因運抵屏東縣琉球鄉白沙漁港。嗣先後於同年
    11月2 日16時許及同月3 日零時許，為警持原審核發之搜索
    票，在「吉益發十二號」漁船船艙內查扣上開以旅行袋3 個
    藏置之海洛因粉末106 包（合計淨重3 萬6,402.08公克，包
    裝重2,010.39公克，平均純度44.78 ％，純質淨重16,300.8
    5 公克）及海洛因磚3 包（共5 塊磚，合計淨重1,822.15公
    克，包裝重181.87公克，平均純度54.52 ％，純質淨重993.
    44公克），始悉上情。
二、案經海巡署東部地區巡防局臺東機動查緝隊報告臺灣高雄地
    方法院檢察署檢察官偵查起訴。
    理  由
壹、證據能力部分：
一、按被告以外之人於審判外之陳述，雖不符同法第159 條之1
    至第159 條之4 規定，而經當事人於審判程序同意作為證據
    ，法院審酌該言詞陳述或書面陳述作成時之情況，認為適當
    者，亦得為證據；當事人、代理人或辯護人於法院調查證據
    時，知有同法第159 條第1 項不得為證據之情形，而未於言
    詞辯論終結前聲明異議者，視為有前項之同意，同法第159
    條之5 亦已明揭其旨。證人陳文瑞、郭雪卿、洪國林於警詢
    之陳述，雖均係被告以外之人於審判外所為之言詞陳述，係
    為傳聞證據，然檢察官、被告及辯護人於本院言詞辯論終結
    前均未聲明異議，且本院審酌上開證人於警詢所為陳述作成
    時之情況，均無何不適當之情形，是依上開規定均得作為證
    據，合先敘明。
二、按被告以外之人於偵查中向檢察官所為之陳述，除顯有不可
    信之情況外，得為證據，刑事訴訟法第159 條之1 第2 項定
    有明文。證人陳文瑞、洪國林於偵查中，經具結後向檢察官
    所為之陳述，均屬傳聞證據；惟現階段刑事訴訟法規定，檢
    察官代表國家偵查犯罪、實施公訴，依法其有訊問被告、證
    人及鑑定人之權，而實務運作時，檢察官偵查中向被告以外
    之人所取得之陳述，原則上均能遵守法律規定，不致違法取
    供，其可信度極高，且本案被告及辯護人並未提出有何顯不
    可信之情形，是依上開規定得為證據。至其餘證人未經具結
    而於偵查中所為之陳述，依法並無證據能力，併此敘明。
三、被告乙○○否認其於93年11月18日偵訊筆錄之真實性，辯稱
    ：伊與莊財源雖有至廈門與李宗樺會合，李宗樺有聯絡2 人
    來，其中1 人帶伊及莊財源到1 間公寓拿1 個行李箱，惟伊
    不知該行李箱內是何物等語，經本院前審當庭勘驗上開偵訊
    錄影帶結果（93偵字第22267 號卷第117 頁第17、18行）：
    被告乙○○回答：「從公寓裡面拿下來，不知道是什麼東西
    ，後來我們搬到我崇武住處時我弟弟（莊財源）才打開來，
    我才知道是一包一包的，不知道是什麼」，而與上開偵訊筆
    錄所載：「打開給我看，就是這一批毒品」不符（見本院前
    審卷(一)第154 頁）故被告乙○○於偵查時此部分之陳述無證
    據能力。
四、被告丁○○亦否認其於93年12月30日警詢筆錄之真實性（93
    偵字第22483 號卷第171 頁以下），惟經本院前審當庭勘驗
    之結果（見本院前審卷(一)第153 、154 頁）：
（一）第172 頁第2 行部分：筆錄記載「丙○○亦拿1 包去船長
      室」；與勘驗之結果：被告丁○○回答「我拿1 包去船長
      室，後來去拿菜去廚房煮飯，1 包是船長拿的」，經警員
      追問：是不是3 個人各拿1 包？被告丁○○回答「我不了
      解」並不相符，是此部分之記載無證據能力。
（二）第172 頁第6 行部分：筆錄記載「返回台灣途中李勝得告
      訴我該批毒品聞起來酸酸的，我就告訴他如果是k 他命就
      沒有酸味，只有海洛因才有酸味」，勘驗結果與錄音帶無
      誤，是此部分之記載有證據能力。
（三）第172 頁第8 行部分：勘驗結果「表示要將毒品丟入海中
      的只有丁○○、李勝得，丙○○在船上看那條船是不是巡
      邏艇」，筆錄漏未記載，是此部分有證據能力。
（四）第172 頁第8 、9 行部分：筆錄記載「不慎將1 只旅行袋
      刺破，始發現該批毒品是一級毒品海洛因」，勘驗結果：
      被告丁○○回答「是毒品」，並不相符，故「是毒品」部
      分有證據能力；「是一級毒品海洛因」部分無證據能力。
（五）第172 頁第8 、9 行部分：勘驗結果：警員追問是否大家
      都知道是毒品？被告丁○○回答「大家都知道」，筆錄漏
      未記載，是此部分有證據能力。
（六）第172 頁第8 、9 行部分：勘驗結果：警員追問是一級毒
      品？被告丁○○回答：「要換旅行袋時，才看到」，與筆
      錄記載不符，以勘驗之結果為正確，故勘驗結果「要換旅
      行袋時，才看到是一級毒品」部分有證據能力。
五、被告乙○○具狀稱：其係遭非法逮捕，故於警詢、偵查時所
    為之陳述無證據能力云云；惟被告乙○○係因警偵查犯罪情
    況急迫，而依刑事訴訟法第88條之1 規定逕行拘提等情，有
    內政部警政署刑事警察局通知影本1 紙在卷可按（見93東局
    19機字第0930010156號卷第17頁），且於執行後即依法報請
    檢察官簽發拘票，亦有台灣高雄地方法院檢察署拘票影本1
    紙附卷可稽（見93東局19機字第0930010156號卷第46頁），
    是被告乙○○並無遭非法逮捕甚明，故其於警詢、偵查時所
    為之陳述仍有證據能力。
貳、實體部分：
一、訊據上訴人即被告乙○○、丁○○及丙○○固坦承有於前揭
    時地以「吉益發十二號」漁船自大陸地區運輸海洛因進入臺
    灣地區之事實，惟均矢口否認有何私運第一級毒品之犯行，
    被告乙○○辯稱；其係與另案被告李宗樺約定運輸第二級毒
    品MDMA來臺，其不知所運輸之毒品為海洛因云云；被告丁○○辯稱：其係於「吉益發十二號」漁船出港約2 、3 小時後
    ，李勝得始告知將運輸第二級毒品MDMA來臺，其不知所運輸
    之毒品為海洛因云云；被告丙○○則辯稱：其係於為警查獲
    後，始得知「吉益發十二號」漁船運輸海洛因來臺，其並無
    參與任何運輸海洛因之犯行云云。經查：
（一）被告乙○○於93年8 月初某日，透過莊財源之介紹而與另
      案被告李宗樺認識，由另案被告李宗樺交付美金1 萬元予
      不知情之洪國林攜往馬來西亞資遣被告乙○○在當地之漁
      船船員後，被告乙○○即與另案被告李宗樺、莊財源、李
      勝得共同謀議自大陸運輸毒品來臺，其間被告乙○○曾3
      度與另案被告李宗樺前往大陸，並自廈門搬運扣案之海洛
      因至惠安市崇武鎮之租屋處藏放。又李勝得由另案被告李
      宗樺出資向陳文瑞購買「吉益發十二號」漁船登記於郭雪
      卿名下，再於同年9 月間覓得被告丁○○及被告丙○○同
      意擔任「吉益發十二號」漁船船員，而於同年10月28日上
      午8 時許，由李勝得、被告丁○○及丙○○以輪流駕駛「
      吉益發十二號」漁船之方式，自屏東縣琉球鄉白沙漁港出
      發，迄同月29日22時許，抵達大陸沿海某處，與莊財源及
      另1 名不詳之成年男子所駕駛之舢舨會合，莊財源及該名
      男子即以丟包之方式將扣案之海洛因丟至「吉益發十二號
      」漁船上藏放後，李勝得、被告丁○○及被告丙○○旋即
      返航，而於同年10月31日上午8 時30分許，將上開海洛因
      運抵屏東縣琉球鄉白沙漁港之事實，為被告被告乙○○、
      丁○○及丙○○供承不諱（見原審卷第95、96頁、本院前
      審卷(一)第96頁），核與證人陳文瑞於警詢、偵查及原審審
      理時（見93東局19機字第0930010156號卷第30、31頁、93
      偵字第22267 號卷第251 、252 頁、原審卷第139 頁）、
      證人郭雪卿於警詢時（見93東局19機字第0930010156號卷
      第23、29頁）、證人洪國林於警詢及偵查時（見93偵字第
      22267 號卷第157 、158 、169 、170 頁）所證述之情節
      相符，復有另案被告李宗樺、被告乙○○及李勝得之國人
      入出境端末查詢報表、買賣契約書、漁船進出港申請書、
      船筏進出港紀錄一覽表、海巡署海洋巡防總局第五海巡隊
      搜索筆錄、扣押物品目錄表、海巡署東部地區巡防局臺東
      機動查緝隊搜索扣押筆錄、扣押物品目錄表各1 份及照片
      123 張附卷可稽。而扣案之毒品經送鑑定之結果，確定均
      含有海洛因成分，其中海洛因粉末106 包，合計淨重3 萬
      6,402. 08 公克，包裝重2,010.39公克，平均純度44.78
      ％，純質淨重16,300.85 公克；其餘海洛因磚3 包共5 塊
      磚，合計淨重1,822.15公克，包裝重181.87公克，平均純
      度54.52 ％，純質淨重993.44公克等情，亦有法務部調查
      局94年1 月10日調科壹字第220018699 號鑑定通知書1 紙
      存卷可查（見93偵字第23187 號卷第71頁）。是被告乙○○、丁○○及丙○○確有自大陸地區私運第一級毒品海洛
      因進入臺灣地區之行為，足堪認定。
（二）被告乙○○、丁○○及丙○○固以前揭情詞置辯，惟查：
   （1）被告乙○○自承莊財源與其聯絡之初即已告知將運輸毒
        品等語（見原審卷第44頁），且其於偵訊時供稱：「問
        （提示照片，查獲毒品以黃色膠帶綑綁的毒品，是在大
        陸時李宗樺及莊財源拿給你看的同一批否？）是李宗樺
        及其他人拿給我看及莊財源帶走的東西是一樣的。當時
        他們以行李袋讓我們推著走，我與莊財源就一起拿到廈
        門我住處藏放，我就離開去旅社住一晚等語（見93年偵
        字第22267 號卷第106 至109 頁）。後於偵查中又供稱
        ：第3 次（93年10月17日）去大陸時，李宗樺叫人拿毒
        品給我看等語（見同上卷第115 至117 頁），由上觀之
        ，被告於93年10月17日已確知本件欲走私之毒品為海洛
        因無訛。至於乙○○於原審審理時供稱：他（指李宗樺
        ）說1 斤3 萬元給我們全部的人包括我、我弟弟（指李
        勝得及莊財源）、船員及李宗樺自己去分等語（見原審
        卷第45頁），顯係圖卸減輕刑責之詞，自非可取。
   （2）被告丁○○於偵訊時供稱：我是在他（指李勝得）買好
        船（指『吉益發十二號』漁船）後才知他要走私。…他
        跟我講船先買好，先出去釣幾次魚後再走私。…他找我
        捕魚後，我們開船要修理時他就告訴我了（那時還在辦
        過戶期間）。…第1 次93年10月22日船開出港後，李勝
        得才跟我講要運搖頭丸（見93偵字第22483 號卷第161
        、162 頁）；（問：李勝得何時就對你講要先捕魚後走
        私？）他買船時，即他帶我去找李宗樺拿錢之前就告訴
        我了。…（問：當時李勝得對你說要走私何物品？）安
        非他命。…他說由莊財源將毒品載到外海，我們的船不
        靠大陸的岸（見94偵字第925 號卷第19頁）；李勝得告
        訴我說買船是要運安非他命，約1 個多月後船要出港時
        ，李勝得才又告訴我說要運搖頭丸。（見93偵字第2226
        7 號卷第224 頁）等語；另其於警詢時亦供稱（經本院
        前審當庭勘驗結果有證據能力部分）：93年10月30日早
        上返回臺灣途中李勝得告訴我該批毒品聞起來酸酸的，
        我就告訴他如果是愷他命就沒有酸味，只有海洛因才有
        酸味，直到30日16時在澎湖外海李勝得發現白色疑似海
        巡署巡邏艇，李勝得與我欲將該批毒品丟棄海中，丙○○在船上看那條船是不是巡邏艇，不慎將1 只旅行袋刺
        破，此時知道是毒品，大家都知道，要換旅行袋時，才
        看到是一級毒品等語（見93偵字第22483 號卷第172 頁
        及本院卷第153 、154 頁）。則綜合被告丁○○之上開
        供詞以觀，足認其於李勝得購買「吉益發十二號」漁船
        之際，即已明知李勝得等人將自大陸地區私運第二級毒
        品來臺，嗣於「吉益發十二號」漁船返回臺灣途中，因
        不慎刺破旅行袋，而將其內之毒品換裝旅行袋時已發覺
        其所運輸之毒品為海洛因甚明。衡情，運輸第一級毒品
        罪為死刑或無期徒刑之罪，運輸第二級毒品罪則為無期
        徒刑或7 年以上有期徒刑之罪，2 罪之法定刑度固有不
        同，惟均屬重罪，而一般運輸毒品者均心存不致為警查
        獲之僥倖心態，否則即無甘冒此等重罪之刑事處罰而運
        輸毒品之理，則被告丁○○於運輸第一級或第二級毒品
        時所支出之成本、承受之風險相同，且存有僥倖心態之
        情形下，自以運輸第一級毒品可獲得較高之利益。況被
        告丁○○自始即已認定李勝得等人將運輸第二級毒品，
        竟仍參與運輸犯行，則其於得知所運輸之毒品為海洛因
        後，仍將海洛因運返臺灣，應認其當時主觀上即已提升
        為運輸第一級毒品之犯意無訛。從而，被告丁○○辯稱
        ：不知所運輸之毒品為海洛因，而無運輸海洛因之犯意
        云云，及於本院審理時改稱：伊沒有聞到酸味，把毒品
        換裝至伊之耐吉旅行袋，伊不知情，換裝旅行袋時，伊
        亦不知所載運之毒品是海洛因云云，均顯係事後卸責之
        詞，不足採信。
   （3）被告丙○○固辯稱其係於為警查獲後始得知「吉益發十
        二號」漁船運輸毒品云云，惟被告乙○○於原審審理時
        供稱：李宗樺跟我說要運送搖頭丸，我再去跟李勝得說
        ，李勝得知道，買好漁船就已經跟他說了等語（見原審
        卷第144 、145 頁），故李勝得已知悉買船係為走私運
        送毒品無訛。佐以運輸毒品罪屬於重罪，李勝得身為「
        吉益發十二號」之船長，於運輸毒品之過程中自應力求
        謹慎、迅速、隱蔽以免遭警查獲，如其於漁船出港前未
        事先告知船員將私運毒品來臺，即難確保船員於得知遭
        設陷運輸毒品後，絕無於航行途中出手反抗或事後檢舉
        犯罪之可能，如此豈非徒增運輸毒品之風險？況李勝得
        確曾於出港前即明確告知被告丁○○將私運毒品來臺，
        已如前述，則其何有刻意單獨隱瞞被告丙○○之必要？
        又被告丙○○於原審審理時自承：伊於「吉益發十二號
        」漁船抵達大陸外海時，曾看見2 船以探照燈相互聯絡
        ，並準備以丟繩子之方式接運物品，嗣後改以丟包方式
        為之時，其在旁回收繩子，此時伊已明知「吉益發十二
        號」漁船將運輸毒品來臺，且伊於返臺途中曾經代為駕
        船，遇見疑似海巡署之巡邏艇時，亦曾外出察看確認並
        非巡邏艇等語（見原審卷第160 至168 頁），是被告丙○○既曾目睹丟包及躲避巡邏艇查緝之過程，甚且從旁
        協助，則其嗣後翻稱係於為警查獲後始得知運輸毒品云
        云，顯難採信。又依被告丙○○多年捕魚之經驗，其於
        看見2 船相互以探照燈聯繫時，即應可得知「吉益發十
        二號」漁船將私運毒品來臺，卻從旁協助回收繩子、代
        為駕船，並協助躲避警方追緝，於上岸後，復未主動報
        警處理以釐清責任歸屬，自上開臨事反應以觀，堪認其
        於出港前應已明知「吉益發十二號」漁船將私運毒品來
        臺無訛。再者，被告丙○○於偵訊時自承：伊曾經在船
        長室聞到酸味等語（見93偵字第22483 號卷第159 、16
        0 頁），復於本院審理時供承：沒有講那是一級毒品海
        洛因，但是伊在船長室確實有聞到酸酸的味道等語（見
        本院95年4 月4 日審理筆錄第9 頁），且於「吉益發十
        二號」漁船返回臺灣途中，曾不慎刺破旅行袋而將該旅
        行袋內之海洛因換裝於被告丁○○之耐吉牌旅行袋內等
        情，已如前述，則以粉狀海洛因106 包及海洛因磚5 塊
        分裝於3 個旅行袋之比例計算，換裝之海洛因多達30餘
        包，此際被告丙○○既然同處於「吉益發十二號」漁船
        上，自難對該船係運輸海洛因一節諉稱毫無所悉。綜合
        上開各節，堪認被告丙○○於出港前即已明知將運輸毒
        品來臺，嗣於包裝海洛因之旅行袋破損時，將其內之毒
        品換裝旅行袋時已發覺其所運輸之毒品為海洛因，即已
        提升為運輸第一級毒品之犯意無訛。從而，被告丙○○
        辯稱其無運輸海洛因之犯意云云，難予採信；而被告丁○○嗣於本院審理時改稱：把毒品換裝至伊之耐吉旅行
        袋，丙○○不知情；裝毒品之旅行袋破掉時，丙○○有
        起床，伊以為渠亦知道是毒品，才於警詢中說大家都知
        道是毒品云云，亦顯係串飾迴護之詞，諉無可採。
（三）綜上所述，被告乙○○、丁○○及丙○○之前揭所辯，無
      非係事後卸責之詞，均不足採信，其等確有上開自大陸地
      區私運海洛因進入臺灣地區之犯行，洵堪認定。本件事證
      已臻明確，應依法論科。
二、查海洛因係毒品危害防制條例第2 條第2 項第1 款所稱之第
    一級毒品，亦係行政院依懲治走私條例第2 條第4 項公告之
    「懲治走私條例公告管制物品項目及其數額」甲項第4 款所
    列之管制進出口物品，而自大陸地區私運物品進入臺灣地區
    者，以私運進口論，適用懲治走私條例之規定處斷，懲治走
    私條例第12條定有明文。是核被告等所為，均係犯毒品危害
    防制條例第4 條第1 項之運輸第一級毒品罪、懲治走私條例
    第2 條第1 項之私運管制物品進口罪及違反臺灣地區與大陸
    地區人民關係條例第28條之規定，而犯同條例第80條第1 項
    前段之未經許可駕駛船舶航行至大陸地區罪。被告3 人持有
    毒品海洛因之低度行為，均應為運輸之高度行為所吸收，不
    另論罪。被告3 人與另案被告李宗樺、李勝得、莊財源及另
    2 名不詳姓名之成年男子間，就上開犯行，有犯意聯絡及行
    為分擔，均為共同正犯；被告3 人雖無臺灣地區與大陸地區
    人民關係條例第80條第1 項船舶所有人或船長之身分，惟依
    刑法第31條第1 項之規定，仍以共同正犯論。被告3 人所犯
    運輸第一級毒品及私運管制物品進口2 罪間，係一行為觸犯
    二罪名之想像競合犯，應從一重罪之運輸第一級毒品罪處斷
    。又其等所犯未經許可航行至大陸地區與運輸第一級毒品2
    罪間，有方法目的之牽連關係，亦應從一重罪之運輸第一級
    毒品處斷。被告丁○○前於90年間因毀損案件，經法院判處
    有期徒刑3 月確定，甫於91年4 月2 日執行完畢，此有臺灣
    高等法院被告前案紀錄表1 份在卷足憑，其於有期徒刑執行
    完畢後，5 年內再犯本件有期徒刑以上之罪，為累犯，惟運
    輸第一級毒品罪之法定刑度為死刑、無期徒刑之部分，依刑
    法第64條第1 項、第65條第1 項之規定不得加重其刑，應僅
    就法定刑併科罰金部分加重其刑，附此敘明。公訴人雖未就
    被告3 人違反臺灣地區與大陸地區人民關係條例第28條之規
    定，而犯同條例第80條第1 項前段之未經許可駕駛船舶航行
    至大陸地區罪部分提起公訴，為此部分與上開起訴論罪科刑
    之運輸第一級毒品罪部分，有方法結果之牽連犯裁判上一罪
    關係，為起訴效力所及，本院自得並與審理。又被告丁○○
    、丙○○因一時貪念，受李勝得之誘惑參與運輸第二級毒品
    搖頭丸，於返程途中始發覺李勝得所運輸者乃第一級毒品海
    洛因，在無可奈何，且無從反悔之情況下，勉強參與運輸海
    洛因，犯罪情狀尚非不可憫恕，爰依刑法第59條規定，均減
    輕其刑。被告丁○○部分依法先加後減之。又被告行為，刑
    法第65條第2 項原規定：「無期徒刑減輕者，為7 年以上有
    期徒刑。」而被告行為後，刑法第65條第2 項已於94年1 月
    7 日修正公布，並於95年7 月1 日施行，修正後刑法第65條
    第2 項則規定為「無期徒刑減輕者，為20年以下，15年以上
    有期徒刑。」另刑法第55條後段牽連犯之規定，亦於94年1
    月7 日修正刪除，並於95年7 月1 日施行，依新法第2 條第
    1 項規定，比較新舊法結果，自應適用舊法較有利於被告，
    即依行為時法論以牽連犯及適用修正前刑法第65條第2 項之
    規定，併此明。
三、原審予以被告等論科，固非無見，惟查被告丁○○、丙○○
    與共犯李勝得3 人係在大陸福建省崇武沿海12海哩內某處海
    面接駁本件走私之毒品海洛因，已據被告丁○○於本院審理
    時供明在卷，而原判決事實欄則記載：在大陸沿海某處之預
    定地點接駁毒品海洛因等情，即有認定事實不明確之違誤，
    自有未合。被告等上訴意旨，否認犯罪，固無足取，然原判
    決既有上述可議，自應由本院將原判決撤銷。審酌被告等不
    循正途賺取生活所需，僅貪圖一己私利即以夾藏毒品之方式
    私運大量海洛因來臺，嚴重戕害國人身心健康、危害社會秩
    序及治安，殊屬非是。且查被告乙○○係主犯之一，情節較
    重，被告丁○○、丙○○2 人原本以為欲走私者乃二級毒品
    搖頭丸，至回程中途始知走私者乃一級毒品海洛因，已難反
    悔，情節較輕。又被告丁○○有事實欄所載之前科，被告丙○○尚無前科紀錄，有臺灣高等法院被告前案紀錄表在卷可
    稽等一切情狀，分別量處如主文第2 項所示之刑，以資懲儆
    。被告乙○○部分依法宣告褫奪公權終身。被告丁○○、丙○○依其等犯罪之性質，本院認有褫奪公權之必要，依刑法
    第37條第2 項規定，各宣告褫奪公權10年。另扣案之海洛因
    粉末106 包（合計淨重3 萬6,402.08公克，平均純度44.78
    ％，純質淨重16,300.85 公克）及海洛因磚3 包（共5 塊磚
    ，合計淨重1,822.15公克，平均純度54.52 ％，純質淨重99
    3.44公克），均為毒品危害防制條例第2 條第2 項第1 款所
    列之第一級毒品，應依同條例第18條第1 項前段之規定，宣
    告沒收銷燬之，至鑑驗耗用之海洛因既已滅失，即無庸再予
    宣告沒收銷燬之。又海洛因粉末、海洛因磚之外包裝（分別
    重2,010.39公克及181.87公克）均為另案被告李宗樺所有供
    包裹海洛因，防其裸露、潮濕，便於攜帶所用之物；被告乙○○所有之行動電話1 支，為供被告乙○○與另案被告李宗
    樺聯絡運輸海洛因所用之物；被告丁○○所有之耐吉牌旅行
    袋1 個為供包裝海洛因所用之物；「吉益發十二號」漁船則
    為另案被告李宗樺所有供運輸海洛因使用之水上交通工具，
    依共同犯罪行為應由共犯各負全部責任之原則，均應分別依
    同條例第19條第1 項、第3 項之規定宣告沒收之。至另案被
    告李宗樺、李勝得、莊財源所使用之行動電話、舢舨1 艘及
    紅色、黑色旅行袋、綠色塑膠袋各1 個等物，並無任何積極
    證據足資證明為其等所有之物，自不得宣告沒收之。另扣案
    之被告乙○○及洪國林之國民身分證影本各1 張等物，與本
    件運輸海洛因之犯行並無直接關聯，爰不予宣告沒收之。
四、公訴意旨另以被告等均涉犯毒品危害防制條例第4 條第1 項
    之販賣第一級毒品罪嫌等語，惟查：
（一）按被告未經審判證明有罪確定前，推定其為無罪。犯罪事
      實應依證據認定之，無證據不得認定犯罪事實；不能證明
      被告犯罪者，應諭知無罪之判決，刑事訴訟法第154 條、
      第301 條第1 項分別定有明文。又事實之認定，應憑證據
      ，如未能發現相當證據，或證據不足以證明，自不能以推
      測或擬制之方法，為裁判基礎；再認定犯罪事實，所憑之
      證據，雖不以直接證據為限，間接證據亦包括在內，然無
      論直接或間接證據，其為訴訟上之證明，須於通常一般之
      人均不至於有所懷疑，而得確信其為真實之程度者，始得
      據之為有罪之認定，倘其證明尚未達到此一程度，而有合
      理性懷疑之存在時，即無從為有罪之認定，此分別有最高
      法院40年台上字第86號及76年台上字第4986號判例可資參
      照。
（二）公訴人認被告等涉有販賣第一級毒品之犯行，無非係以其
      等運輸之海洛因數量甚鉅，顯無供其等自己施用之理，足
      認其等有共同販賣海洛因之犯意無訛。訊據被告等均堅決
      否認有何販賣第一級毒品之犯行，辯稱其等並無購買扣案
      之海洛因之資力等語。衡諸常情，運輸毒品之原因不一而
      足，並非僅止於販賣一端，就此，公訴人並未提出任何積
      極證據用資證明被告等主觀上有何牟利之意圖，客觀上有
      販入或販出海洛因之行為，自不得僅以運輸海洛因之數量
      甚鉅一節，遽認其等有共同販賣海洛因之犯行。此外，公
      訴人復未提出其他積極證據足供本院審認被告等確有販賣
      海洛因之犯行，自應認其等販賣第一級毒品之犯罪嫌疑不
      足，惟公訴人認此部分成立犯罪，即應與其等所犯運輸第
      一級毒品罪之部分有牽連犯之裁判上一罪關係，爰不另為
      無罪之諭知。
據上論斷，應依刑事訴訟法第369 條第1 項前段、第364 條、第
299 條第1 項前段，毒品危害防制條例第4 條第1 項、第18條第
1 項前段、第19條第1 項、第3 項，懲治走私條例第2 條第1 項
、第11條、第12條，臺灣地區與大陸地區人民關係條例第80條第
1 項前段，刑法第2 條第1 項、第11條、第28條、第31條第1 項
、第55條後段（修正前）、第65條第2 項（修正前）、第59條、
第47條、第37條第1 項、第2 項，判決如主文。
本案經檢察官陳宗吟到庭執行職務。
中    華    民    國    95    年    11    月    23    日
                  刑事第三庭    審判長法  官  周賢銳
                                      法  官  黃仁松
                                      法  官  謝宏宗
以上正本證明與原本無異。
被告乙○○部分依職權送上訴。
其他被告部分如不服本判決應於收受本判決後10日內向本院提出
上訴書狀，其未述上訴理由者，並得於提起上訴後10日內向本
院補提理由書狀（均須按他造當事人之人數附繕本)「 切勿逕送
上級法院」。
中    華    民    國    95    年    11    月     27   日
                                書   記   官  熊惠津
附錄本判決論罪科刑法條：
毒品危害防制條例第4條第1項
製造、運輸、販賣第一級毒品者，處死刑或無期徒刑；處無期徒
刑者，得併科新臺幣1 千萬元以下罰金。
懲治走私條例第2 條第1項
私運管制物品進口、出口逾公告數額者，處7 年以下有期徒刑，
得併科新台幣300 萬元以下罰金。
                                                      Ｆ


司法院資訊處製作；財團法人民間司法改革基金會備份。
